【裁判字號】    85,台上,1372
【裁判日期】    850322
【裁判案由】    過失致人於死
【裁判全文】
最高法院刑事判決                              八十五年度台上字第一三七二號
    上訴人  甲○○
右上訴人因過失致人於死案件，不服台灣高等法院台中分院中華民國八十四年七月三
十一日第二審判決（八十四年度交上訴字第一二八六號，起訴案號：台灣台中地方法
院檢察署八十四年度偵字第一六九五號），提起上訴，本院判決如左：
    主  文
上訴駁回。
    理  由
按刑事訴訟法第三百七十七條規定：上訴於第三審法院，非以判決違背法令為理由，
不得為之。是提起第三審上訴，應以原判決違背法令為理由，係屬法定要件。且必須
依據卷內資料為具體之指摘，並足據以辨認原判決已具備違背法令之形式，始屬相當
。本件上訴人甲○○上訴意旨略以：(一)、肇事當時，被害人陳曾春美騎腳踏車沿台中
縣潭子鄉○○路前行，上訴人甲○○駕駛大貨車以四十多公里之時速同向行駛，在距
離被害人十五公尺處曾按喇叭示警，詎駛至該潭興路與新興路交岔路口前六、七公尺
處，被害人貿然左轉，上訴人遇此狀況，雖應變而緊急剎車，但因距離過短，閃避
不及而踫撞被害人致死，本件車禍純係被害人貿然左轉所致，上訴人當時係屬正常行
駛中，應有「信賴原則」之適用，原判決論處上訴人過失致人於死罪，自有適用法則
不當之違法。(二)、案發後，現場附近之民眾均對上訴人稱：「你有倒楣，撞到一個
頭腦『秀斗（指低能）』的人。」，究竟被害人貿然左轉肇致車禍，上訴人在正常行
駛中能否注意﹖此攸關上訴人有無刑事責任，原審未再進一步調查，即率予判決，自
有應於審判期日調查之證據，而未予調查之違法。(三)、上訴人已與被害人家屬達成和
解，足見犯後態度良好，應無再犯之虞，請予諭知緩刑等語。
惟查，(一)、汽車司機本有隨時警戒前方，預防危險發生之義務；且駕駛人駕駛汽車，
應遵守道路交通標誌，及應注意車前狀況及兩車併行之間隔，並隨時採取必要之安全
措施，道路交通安全規則第九十條、第九十四條第三項定有明文。上訴人駕車行經肇
事現場之交岔路口，事前既已見被害人騎腳踏車在前方同向而行，即應注意、警戒其
車況，防範危險之發生，乃上訴人疏未注意，以致肇事，自難辭過失之責。況且，現
場為交岔路口，設有閃光號誌，尤應減速接近，注意安全，小心通過，道路交通標誌
標線號誌設置規則第二百十一條第一項第一款亦有規定；而潭興路行車速率限制為時
速四十公里以下，此有道路交通事故調查報告表在卷可稽，上訴人猶以四十多里之時
速超限行駛，並未減速慢行，以致發現前方有被害人腳踏車左轉時，雖煞車仍不及防
範，其過失責任明顯，本件經台灣省台中縣區車輛行車事故鑑定委員會鑑定結果，亦
同此認定。至被害人貿然左轉雖與有過失，仍不能因此解免上訴人之過失責任。原審
因而適用刑法第二百七十六條第二項論處上訴人從事業務之人，因業務上之過失致人
於死罪刑，顯無上訴意旨所稱之違法可言。上訴意旨第一二點所云，爭論上訴人係「
正常行駛」，並無過失，純係被害人貿然左轉致生車禍，應有信賴原則之適用云云，
要係專憑己意，主張自己正常行駛，為單純之事實爭執，並非依據卷證資料具體指摘
原判決所為論斷有何違背法令，自非合法之第三審上訴理由。(二)、上訴意旨第二點指
稱，被害人智能較常人為低一節，不論是否真實，與本件上訴人應負過失之責任無涉
，不能執為上訴理由；況上訴人於原審未曾有此主張，原審未調查及此，亦無未盡調
查能事之違誤。綜上所述，本件上訴非以原判決違背法令為理由，其上訴違背法律上
之程式，應予駁回。本院既應為程序上之上訴駁回判決，所請緩刑之宣告，亦無從斟
酌。
據上論結，應依刑事訴訟法第三百九十五條前段，判決如主文。
中      華      民      國    八十五    年      三      月     二十二   日
                              最高法院刑事第七庭
                                  審判長法官  張  信  雄
                                        法官  張  吉  賓
                                        法官  池  啟  明
                                        法官  陳  宗  鎮
                                        法官  石  木  欽
      右正本證明與原本無異
                                              書  記  官
中      華      民      國    八十五    年      四      月      一      日


司法院資訊處製作；財團法人民間司法改革基金會備份。
